【裁判字號】    90,上易,1653
【裁判日期】    901206
【裁判案由】    詐欺
【裁判全文】
臺灣高等法院臺南分院刑事判決              九十年度上易字第一六五三號  黎股
      上  訴  人
      即  被  告  甲  ○  ○
右上訴人因詐欺案件，不服臺灣臺南地方法院九十年度易字第一六三０號中華民國九
十年八月廿七日第一審判決（起訴案號：臺灣臺南地方法院檢察署九十年度偵緝字第
三九０號），提起上訴，本院判決如左：
      主      文
原判決撤銷。
甲○○共同連續意圖為自己不法之所有，以詐術使人將本人之物交付，處有期徒刑
年陸月。
      事      實
一、甲○○於民國八十六年二月二十一日在大眾商業銀行南台南分行（原為台南市第
    十信用合作社儲蓄部）開設支票存款戶，於同年四月至十月間已有十四次註銷及
    二次退票紀錄，嗣因經濟狀況不佳，已無支付能力，竟與年約三、四十歲綽號「
    阿榮」，真實姓名、年籍不詳之成年男子，共同基於意圖為自己不法所有概括犯
    意之聯絡，由甲○○依序於八十八年七月二十日、八月六日、十月五日、十一月
    二十九日，分別在慶豐商業銀行永康分行、台灣省合作金庫台南支庫、台南市第
    三信用合作社安平分社、台南市第五信用合作社友愛分社開設支票存款戶，使各
    銀行誤信其具有資力，而同意其開戶請領支票使用。甲○○領得支票後，即交與
    「阿榮」，並由「阿榮」以每本新台幣（下同）五萬元或六萬元之報酬予甲○○
    。「阿榮」初則以少量支票兌現表徵其信用，嗣則對外銷售該俗稱芭樂票之不可
    能兌現之支票予買受人，用以向他人詐騙。迄八十九年十yG月二十一日止，上開
    以甲○○為發票人之支票計遭退票達三百七十一張，退票金額高達六千七百九十
    五萬六千四百七十四元。嗣因台南縣調查站人員於八十八年十二月二十二日，在
    台南市○○路一八七號張家福營業所及住所等地實施搜索，查扣張家福（業經臺
    灣台南地方法院檢察署於八十九年十一月十九日以八十九年度偵字第四○三八號
    提起公訴，現由原審審理中）販售甲○○所用之大眾銀行南台南分行存摺、支票
    簿各一本；復因陳勝福為給付貨款，而於八十九年三、四月間，持甲○○所申用
    三信安平分社、大眾銀行南台南分行支票二紙與乙○○，致乙○○陷於錯誤，給
    付票款溢額六萬七千元與陳勝福（經臺灣台南地方法院檢察署八十九年度偵字第
    七八三六號通緝中），而循線查獲上情。
二、案經臺灣臺南地方法院檢察署檢察官自動檢舉偵查起訴。
      理      由
一、訊據上訴人即被告甲○○對於右揭事實均坦承不諱，並有台南縣調查站於上開時
    地查扣案外人張家福所販售使用之被告甲○○所申用之大眾銀行南台南分行存摺
    及空白支票簿各一本（尚餘二十四張）等物扣案可稽。又被告於八十六年二月二
    十一日在大眾銀行南台南分行開設支票存款戶，八十六年四月二十一日至同年十
    月十三日止，已有十四次註銷、二次退票紀錄，有大眾銀行南台南分行函覆開戶
    資料暨台南市票據交換所退票明細表在卷可參，足見被告已債信不佳。被告復於
    八十八年七月十二日、八月六日、十月五日、十一月二十九日，依序連續在慶豐
    商業銀行永康分行、台灣省合作金庫台南支庫、台南市第三信用合作社安平分社
    、台南市第五信用合作社友愛分社開設支票存款戶，初以少量支票兌現表徵其信
    用，嗣則大量請領空白支票簿，並自八十九年三月二十七日起大量退票，迄至八
    十九年十二月二十一日止，退票張數共達三百七十一張，退票金額高達六千七百
    九十五萬六千四百七十四元。均有慶豐商業銀行永康分行、台灣省合作金庫台南
    支庫、台南市第三信用合作社安平分社、台南市第五信用合作社友愛分社函覆之
    開戶資料、交易明細、領用支票紀錄暨台南市票據交換所檢送之退票明細表附卷
    可佐。參以另案被告張家福於偵查中供稱，其已使用被告甲○○為發票人之支票
    數張等語；案外人李志忠於另案指訴案外人陳勝福於八十九年三月、四月間，持
    被告甲○○為發票人之三信安平分社、大眾銀行南台南分行支票二紙，佯稱為工
    作取得之客票，用以支付積欠之貨款，致李志忠不疑給付票款溢額六萬七千元等
    語；以及被告於偵查中供述，其於八十八年間與人合夥開ＰＵＢ，至同年年底因
    生意不好沒賺而結束營業，之後就沒工作，僅從事一些外務等語，顯見被告於八
    十八年、八十九年間已無支付能力，無意兌現支票債務，猶將已蓋好印鑑之空白
    支票由「阿榮」販售不特定人牟利，並供渠等轉售或使用圖利，縱被告對於買入
    該空白支票之人欲以該支票從事何種詐欺行為，並未明確知悉，然其對於所販售
    之支票將不獲付款而遭退票之結果，顯有預見且不違其本意，足認被告於發票之
    初即有利用上開支票詐騙財物之故意甚明。綜上所述，本件事證已甚明確，被告
    犯行堪予認定。
二、核被告甲○○所為係犯刑法第三百三十九條第一項詐欺罪，被告與綽號「阿榮」
    之成年人就上開犯行，有犯意聯絡，行為分擔，應論以共同正犯。被告先後多次
    犯行（含使上開四家銀行陷於錯誤而交付空白支票簿予被告，以及被告與「阿榮
    」共同販售芭樂票，使買受人用以對外行騙）時間緊接，所犯為構成要件相同之
    罪名，顯係基於概括犯意而為，應論以連續犯，並依法加重其刑。原審依法論科
    ，原無不合，惟原判決疏未論究被告係以詐術，使上開四家銀行陷於錯誤而交付
    空白支票簿，自有疏漏；又與被告共同行騙者，為綽號「阿榮」之成年人，綽號
    「阿明」者係介紹彼二人認識，並未參與本件犯行，業據被告於本院審理中陳明
    在卷，原判決誤「阿明」者為共犯，亦非允當。又依卷附退票明細表，被告共退
    票三七一張，原審誤為三六九張，亦非正確。被告上訴，求為輕判，雖非有理由
    ，惟原判決有上開可議，自無可維持，應予撤銷。爰審酌被告為圖暴利而犯罪，
    明知債信不佳，無支付能力，猶向多家銀行請領空白支票販售他人得利、手段惡
    劣，造成退票張數及金額甚高，對金融機構及市場交易危害甚鉅，惟犯後坦承犯
    行、已有悔意等一切情狀，量處如主文所示之刑。
據上論斷，應依刑事訴訟法第三百六十九條第一項前段、第三百六十四條、第二百九
十九條第一項前段，刑法第二十八條、第五十六條、第三百三十九條第一項，罰金罰
鍰提高標準條例第一條前段，判決如主文。
本案經檢察官王碧霞到庭執行職務。
中      華      民      國    九十    年      十二      月六      日
                                  臺灣高等法院臺南分院刑事第二庭
                                      審判長法官  游    明    仁
                                            法官  蘇    重    信
                                            法官  陳    清    溪
右正本證明與原本無異。
不得上訴。
                                      法院書記官  陳    明    芬
中      華      民      國    九十    年      十二      月      六      日
附錄本判決論罪科刑法條
刑法第三百三十九條第一項：
意圖為自己或第三人不法之所有，以詐術使人將本人或第三人之物交付者，處五年以
下有期徒刑、拘役或科或併科一千元以下罰金。


司法院資訊處製作；財團法人民間司法改革基金會備份。
